臺灣臺南地方法院柳營簡易庭民事裁定
                                    109年度營調字第265號
聲  請  人  中國信託商業銀行股份有限公司

法定代理人  利明献  


上列聲請人與相對人王洪恩等間請求塗銷抵押權設定登記事件，
聲請人聲請調解，本院裁定如下：
    主  文
聲請駁回。
聲請程序費用由聲請人負擔。
    理  由
一、按調解，依當事人之聲請行之。前項聲請，應表明為調解標
    的之法律關係及爭議之情形。有文書為證據者，並應提出其
    原本或影本。法院認調解之聲請，依法律關係之性質，當事
    人之狀況或其他情事可認為不能調解或顯無調解必要或調解
    顯無成立之望者，得逕以裁定駁回之。前項裁定，不得聲明
    不服，民事訴訟法第405條第1項、第2項、第406條第1項第1
    款、第2項分別定有明文。次按調解成立，即屬民法上和解
    ，和解有使當事人所拋棄之權利消滅，及使當事人取得和解
    契約所訂明權利之效力（最高法院69年度台上字第724號民
    事裁判意旨參照）。是以，調解在實質上仍屬雙方當事人以
    終止爭執為目的而互相讓步所為之合意，與民法第736條所
    規定和解係當事人約定互相讓步，以終止爭執或防止爭執發
    生之契約相符，故其在實體法上，應認為具有私法上和解契
    約之效力，是調解之雙方當事人因相互讓步，致其所拋棄之
    權利消滅，為一處分行為，雙方當事人就其所拋棄之權利，
    自應具有處分權始得為之。
二、本件聲請人主張相對人王洪恩向其申請信用卡、現金卡使用
    ，並申辦小額信用貸款，迄今尚欠聲請人新臺幣（下同）65
    萬7,704元及利息未清償，詎其名下坐落臺南市○○區○○○段00
    00○0地號土地（權利範圍為630分之58）其中權利範圍630分
    之30前曾於民國105年1月12日設定擔保債權總金額為100萬
    元之普通抵押權予相對人王豫芬（下稱系爭抵押權），致聲
    請人聲請強制執行時因執行無實益而不能受償，有害聲請人
    之債權。為此聲請調解，代位相對人王洪恩依民法第767條
    規定，請求相對人王豫芬將系爭抵押權予以塗銷等語。則聲
    請人代位其債務人即相對人王洪恩行使其權利，應不得將被
    代位人列為相對人（最高法院64年度第5次民庭庭推總會會
    議決定㈠意旨參照），且聲請人主張其為相對人王洪恩之債
    權人，縱得依民法第242條規定代位行使債務人之權利，亦
    應以保全債權之行為為限，非謂聲請人即有處分上開土地（
    本院按：聲請人主張係相對人王洪恩所有）之權利，換言之
    ，聲請人亦無從於調解程序與相對人王豫芬成立互相讓步之
    合意，進而拋棄相對人王洪恩之權利。從而，聲請人聲請調
    解，依法律關係之性質可認為不能調解或調解顯無成立之望
    ，爰依首開規定，逕以裁定駁回之。
三、依民事訴訟法第406條第1項、第95條、第78條裁定如主文。
中　　華　　民　　國　　109 　年　　11　　月　　11　　日
                  柳營簡易庭  法  官  徐安傑
以上正本係照原本作成。
本裁定不得聲明不服。
中　　華　　民　　國　　109 　年　　11　　月　　11　　日
 　　　　　　　　 　　　　　　書記官  吳宣穎